【裁判字號】    90,訴,12
【裁判日期】    900724
【裁判案由】    侵權行為損害賠償
【裁判全文】
臺灣高等法院臺南分院民事判決  九十年度訴字第一二號   Ｋ
      原      告  丙  ○  ○
                  戊  ○  ○
                  乙  ○  ○
      訴訟代理人  丁  ○  ○
      被      告  甲  ○  ○
                  良友汽車貨運有限公司
      法定代理人  己  ○  ○
右當事人間損害賠償事件，經本院刑事庭裁定（八十九年度交附字第四一四號）移送
前來，本院判決如左︰
    主    文
被告應連帶給付原告丙○○新臺幣玖拾參萬柒仟貳佰元、連帶給付原告戊○○、乙○
○、丁○○各新台幣伍萬元，及均自民國九十年一月三十一日起，至清償日止，按週
年利率百分之五計算之利息。
原告其餘之訴駁回。
訴訟費用由被告連帶負擔五分之一，餘由原告負擔。
本判決原告勝訴部分於原告丙○○、戊○○、乙○○、丁○○依序以新臺幣拾壹萬
貳仟肆佰元、新台幣壹萬陸仟陸佰元、新台幣壹萬陸仟陸佰元、新台幣壹萬陸仟陸佰
元為被告供擔保後，得就各該部分假執行。但被告如於假執行程序實施前，依序以新
臺幣玖拾萬柒仟貳佰元、新台幣伍萬元、新台幣伍萬元、新台幣伍萬元，為原告預
供擔保，得就各該部分免為假執行。
原告其餘假執行之聲請駁回。
    事    實
甲、原告方面：
一、聲明：(一)被告應連帶賠償原告丙○○新台幣（下同）貳佰陸拾柒萬貳仟捌佰元、
    原告丁○○、乙○○與戊○○各新台幣壹佰萬元及各自民國（下同）八十八年十
    二月六日起，按年息百分之五計算之利息。(二)原告願供擔保，請准宣告假執行。
二、陳述：
（一）緣被告甲○○係同案被告良友貨運有限公司（以下簡稱良友公司）之司機，為
      從事駕駛業務之人，於八十八年十二月五日五時四十分許，駕駛車牌ＫＣ－２
      ４３號曳引車，沿省道台一線由北往南方向行駛，途經南下二九五公里二００
      公尺處與台南縣六甲鄉○○○○路口時，理應注意車輛行駛時，駕駛人應注意
      車前狀況，並隨時採取必要之安全措施，而依當時天候晴、路面乾燥、無缺陷
      、視距良好，又無不能注意情事，竟疏於注意及此，於通過上開路段時，貿然
      行駛，適同一時、地，黃蔡蜜沿前揭路段同向騎乘腳踏車行駛在前，為甲○○
      所駕駛之上揭曳引車撞及倒地，致黃蔡蜜受有左側顳骨部挫裂傷及右側後枕骨
      部挫傷合併血腫等傷害，經送醫急救，仍因顱腦損傷合併顱內出血死亡，此經
      台灣台南地方法院檢察署檢官提起公訴，台灣台南地方法院判決有罪在案，現
      於  鈞院審理中。
（二）按民法第一百八十四條第一項前段規定：「因故意或過失不法侵害他人之權利
      者，負損害賠償責任。」同法第一百八十八條：「受僱人因執行職務，不法侵
      害他人之權利者，由受僱人與行為人連帶負損害賠償責任。」；同法第一百九
      十二條第一項：「不法侵害他人致死者，支出殯葬費之人，亦應負損害賠償責
      任。」、同條第二項：「被害人對於第三人負有法定扶養義務者，加害人對於
      該第三人亦應負損害賠償責任。」第一百九十四條：「不法侵害他人致死者，
      被害人之父、母、子、女及配偶雖非財產上之損害，亦得請求賠償相當之金額
      。」為此原告爰依以上條文提起刑事附帶民事侵權行為損害賠償，其金額臚列
      如左：
    (一)殯葬費用：原告丙○○支出新台幣五十萬元之殯葬費用。
    (二)扶養費用：原告丙○○為二十六年二月十四日生，逢本案車禍時年為六十二歲
      ，其餘命為十六點二年，現無工作能力，其法定扶養義務人為五人，故而得依
      法請求扶養費用，依所得稅親屬扶養扣除額每年柒萬貳仟元計算，其扶養費用
      扣除中間利息其一次全部請求之數額為七萬二千元乘以十二乘以五分之一等於
      壹拾柒萬貳仟捌佰元。
    (三)又原告丙○○年老失去相互扶持之配偶，致其美滿家庭破碎，其精神之痛苦無
      可比擬，為此依法請求新台幣貳佰萬元之慰撫金，以撫其傷痛。
    (四)原告丁○○、乙○○與戊○○無端痛失母親，且原告等現已稍具謀生能力，欲
      為孝親而不可得，誠屬人間至哀，其傷痛難以復加，為此各依法請求一百萬元
      之精神慰撫金。
    (五)原告丙○○原務農維生，係國小畢業，育有二子二女，與妻即被害人共同居住
      老家；原告戊○○係新營高中畢業，與配偶共同從事廣告設計工作，收入約每
      月五萬元，育有六歲及四歲之二子，現住台北縣林口鄉；原告丁○○係世新大
      學，現任教職，每月薪資係二萬八千元，妻在百會公司上班，育有七歲之兒子
      ，現住台南縣新營市；原告乙○○係嘉南藥專畢業，與先生共同經營文理補習
      班，每月收入有幾十萬元，育有四子，現住新營。
（三）綜上所述，被告應連帶賠償原告丙○○二百六十七二千八百元，原告丁○○、
      乙○○與戊○○各一百萬元。
三、證據：提出殯葬費收據影本三件、戶籍謄本五件、收據三張等為證。
乙、被告方面：
一、聲明：(一)原告之訴及假執行之聲請均駁回。(二)被告如受不利判決願預供擔保請准
    免予宣告假執行。
二、陳述：
（一）原告所提出之喪葬費單據，除安德棺木店所出具三十萬九千四百元該紙為正式
      收據外，另二十萬一千三百元該紙僅係原告單方所製作之明細表，並無收據列
      附其中，是原告此部分之請求，殊嫌無據。
（二）所謂殯葬費，指收殮費及埋葬費而言。實務上可請求之項目有棺材費、運屍、
      運棺及靈柩車費、壽衣費、喪葬用品費、墓碑費、埋葬費（四十六年台上字第
      九四二號、四十八年台上字第七九八號、五十五年台上字第六四六號、六十三
      年台上字第一三四七號、五０年台上字第一四六四號判決）、遺像及鏡框費（
      六十五年台上字第二二三一號判決）、誦經祭典費（五十四年台上字第三一九
      ０號判決、六十三年台上字第一三四七號判決）。實務上認下列費用不得請求
      ：
    (一)祭獻牲禮費（五０年台上字第一四六四號、四十九年台上字第九五二號、五十
      五年台上字第六四六號）。
    (二)樂隊費用（五０年台上字第一四六四號）。
    (三)追悼超薦費、安置祿位費及購買豬肉供祭祀之費用（四十八年台上字第七九八
      號、四十九年台上字第九五二號判決。曾隆興氏著現代損害賠償法論）。
      據此，原告前開收據中所列開路鼓、電子琴、樂隊、牽亡歌、進塔祭品等項之
      支出能否請求，不無疑義。
（三）被告甲○○小學畢業，擔任司機工作月入僅二萬元左右，尚須撫養一家四口（
      詳附呈扣繳憑單、戶籍謄本），經濟狀況並不寬裕。另被告良友公司乃一供他
      人貨運車輛靠行之公司，本身無恆產，資力不佳，營收有限，較之原告等大部
      分均有良好職業及高收入，經濟力良窳立判。是原告丙○○請求精神慰撫金二
      百萬元，丁○○、乙○○、戊○○各請求一百萬元，實嫌過高。
（四）良友汽車貨運有限公司與良一通運股份有限公司皆為訴外人己○○所開設，被
      告甲○○同時替兩家公司服務，但只領一份薪水，扣繳憑單則由良一公司核發
      。至於肇事時所駕駛之車輛為良友公司名下。
三、提出扣繳憑單影本乙件、戶籍謄本乙件等為證。
丙、本院依職權調閱台南地方法院檢察署八十九年度偵字第三號甲○○過失致死案歷
    審卷，並向分別向財政部台北市國稅局、財政部台灣省南區國稅局台南縣分局、
    財政部台灣省北區國稅局台北縣分局函查甲○○、丙○○、乙○○、丁○○、戊
    ○○等人之財產歸戶資料。
    理    由
一、本件原告起訴主張：被告甲○○係被告良友公司之司機，為從事駕駛業務之人，
    於八十八年十二月五日五時四十分許，駕駛車牌ＫＣ－２４３號曳引車，沿省道
    台一線由北往南方向行駛，途經南下二九五公里二００公尺處與台南縣六甲鄉○
    ○○○路口時，於車輛行駛時，應注意車前狀況，並隨時採取必要之安全措施，
    而依當時天候晴、路面乾燥、無缺陷、視距良好，又無不能注意情事，竟疏於注
    意及此，於通過上開路段時，貿然行駛，撞及沿前揭路段同向騎乘腳踏車之被害
    人黃蔡蜜，致被害人黃蔡蜜受有左側顳骨部挫裂傷及右側後枕骨部挫傷合併血腫
    等傷害，經送醫急救，仍因顱腦損傷合併顱內出血死亡。原告黃國壽為被害人之
    配偶，原告乙○○、丁○○、戊○○為被害人之子女，為此，爰依侵權行為法律
    關係，求為命被告等應連帶賠償原告丙○○二百六十七萬二千八百元，原告丁○
    ○、乙○○與戊○○各一百萬元即自八十八年十二月六日起算之法定遲延利息之
    判決等語。被告則以：原告所提出之喪葬費有部分並無單據、有部分並非必須，
    原告此部分之請求，殊嫌無據。又被告甲○○經濟狀況並不寬裕。另被告良友公
    司乃一供他人貨運車輛靠行之公司，資力不佳，營收有限，原告等人請求之慰撫
    金顯屬過高等語，資為抗辯。
二、原告主張原告黃國壽為被害人之配偶，原告乙○○、丁○○、戊○○為被害人之
    子女。而被告甲○○受僱於被告良友公司，任職司機，為從事駕駛業務之人，於
    八十八年十二月五月上午五時四十分許，駕駛車牌號碼ＫＧ－２４３號曳引車，
    沿省道台一線由北往南方向行駛，途經南下二九五公里二００公尺處與台南縣六
    甲鄉○○○○路口時，駕駛人應注意車前狀況，隨時採取必要之安全措施，遇有
    閃光黃燈，車輛應減速接近，注意安全，小心通過。而依當時天候晴、路面乾燥
    、無缺陷、視距良好，又無不能注意之情事，竟疏於注意及此，並未減速即貿然
    以時速七十公里之速度行駛並通過交岔路口，適同一時、地，被害人黃蔡蜜沿前
    開路段同向騎乘腳踏車行駛在前，被告甲○○通過該交岔路口時，為超越其他車
    輛而不慎撞上行駛於慢車道之黃蔡蜜，致其人車倒地，受有左側顳骨部挫裂傷及
    右側後枕骨不挫傷合併血腫等傷害，經送醫急救，仍因臚腦損傷合併臚內出血死
    亡。被告甲○○所涉及之業務過失致死犯行業經台灣台南地方法院判處有期徒刑
    壹年伍月之事實，為被告所不爭執，並有原告提出戶籍謄本五件在卷可稽，復經
    本院依職權向台灣台南地方法院檢察署調取八十九年度偵字第三號甲○○過失致
    死案歷審卷查閱無訛，堪信為真實。
三、按駕駛人駕駛汽車，應遵守道路交通標誌、標線、號誌之指示，並服從執行交通
    勤務之警察或依法令執行指揮交通及交通稽查任務人員之指揮。特種閃光號誌係
    以單一鏡面之閃光紅或黃色燈號，警告接近之車輛注意前方路況，應先暫停或減
    速慢行，再視路況以定行止，設於交岔路口或危險路段前。汽車在雙向二車道行
    駛時，均應在遵行車道內行駛。此道路交通安全規則九十條、第九十七條第一款
    、道路交通標誌標線號誌設置規則，分別定有明文，違反上開之規定，道路交通
    管理處罰條例第四十五條第一款、第六十條第二項第三款亦有處罰之規定。被告
    甲○○夜晚駕駛半聯結車，行經閃光黃燈號誌交叉路口，未減速慢行，且駛出快
    慢車道，並未依上述規定行車，已違反上揭保護他人之交通法規；而依刑事卷內
    所附交通事故調查報告表所載，肇事當時天候晴、路面乾燥、無缺陷、視距良好
    ，又無不能注意之情事，被告甲○○竟疏未注意及此，而貿然高速行駛，超車失
    當，以致反應不及而撞及同向在前騎腳踏車之被害人，致黃蔡蜜受傷死亡，而黃
    蔡蜜依其致死部位、所騎腳踏車受損情狀及現場煞車痕，被害人黃蔡蜜係自後被
    撞，衡情應無穿越道路未注意左右來車而為肇事之情事，因之，被告甲○○就本
    件事故有明顯之過失，且係完全之過失，當無可議，台灣省車輛行車事故覆議鑑
    定委員會亦認「被告甲○○夜晚駕駛半聯結車行經閃光黃燈號誌交叉路口，未減
    速慢行，且駛出快慢車道由後撞及前行腳踏車，為肇事原因；黃蔡蜜無肇事因素
    。」有該委員會鑑定意見書附於本院八十九年度交上訴字第一五九八號刑事卷可
    考，又被害人確因被告甲○○之業務過失行為，致受有左側顳骨部挫裂傷及右側
    後枕骨不挫傷合併血腫等傷害，經送醫不治死亡，足認被告甲○○之過失行為，
    與被害人黃蔡蜜之死亡結果間，具有相當因果關係，則被告甲○○對於被害人黃
    蔡蜜之死亡，即應負侵權行為之損害賠償責任。
四、按因故意或過失，不法侵害他人之權利者，負損害賠償責任；不法侵害他人致死
    者，對於支出殯葬費之人，亦應負損害賠償責任；不法侵害他人致死者，被害人
    之父、母、子、女及配偶，雖非財產上之損害，亦得請求賠償相當之金額；受僱
    人因執行職務，不法侵害他人之權利者，由受僱人與行為連帶負損害賠償責任；
    民法第一百八十四條第一項前段、第一百九十二條第一項、第一百九十四條、第
    百八十五條分別定有明文。查本件原告丙○○、戊○○、丁○○、乙○○分別為
    被害人黃蔡蜜之配偶、子女，原告丙○○並支出被害人黃蔡蜜之殯葬費，被告甲
    ○○對於本件事故之發生，既有過失責任，已見前述；而被告良友公司為被告甲
    ○○之僱用人，已為被告自認在卷，則被告良友公司對於伊受僱人即被告甲○○
    自應負管理監督之責任，而被告甲○○因業務過失致被害人黃蔡蜜死亡，被告良
    友公司亦未舉證證明依舊被告甲○○已盡管理監督之責，自應與被告甲○○對原
    告負連帶賠償責任。則原告等請求依侵權行為之法律關係請求損害賠償，即屬於
    法有據。茲依原告之各項請求費用有無理由，分述如下：
（一）喪葬費用部分：原告丙○○山主張被害人黃蔡蜜被撞死亡後，由其支出喪葬費
      用五十萬元，惟僅有安德棺木店開立之收據一張計三十萬九千四百元，及沖印
      店估價單二千四百五十元、足發商號收據一萬元、新營書局收據一千二百元等
      各乙紙可查，其餘金額為其提出自行書寫之法師念經、水果、祭品、席桌等費
      用之明細表。查原告提出自行書寫之明細表，既經被告所否認，且無其他收據
      可資佐證，尚難認其曾實際支出，自難認為真實，另沖印店之估價單內容，係
      為被害人製作相框，核應為喪葬所必需，應予准許，其餘三紙，其中足發商號
      收據及新營書局收據，核其內容為冰水料、酒、菜色（足發商號收據）及佛教
      文物（新營書局收據），尚難認為係喪葬所必需之費用，故不應准許。又安德
      棺木店開立之收據，被告雖爭執樂隊費用、祭獻牲禮費、追悼超薦費、安置祿
      位費及購買豬肉供祭祀等費用，不應准許云云，惟查，除該收據內之樂隊費用
      一萬二千元、電子琴費用四千元、牽亡歌八千元（因收據內已列有古吹、開路
      鼓等，故上揭費用尚難認為必要）及毛巾二萬一千元計四萬五千元應予扣除外
      ，至於原告丙○○其他請求之部分（包括師父誦經引路費『誦經祭典費』－最
      高法院五十四年度台上字第三一九０號、六十三年度台上字第一三四七號判決
      參照），尚稱合理，且被告等亦未爭執，應予准許，從而，關於原告丙○○請
      求喪葬費用部分之金額於二十六萬四千四百元為有理由，應予准許，其餘超過
      部分無理由，應予駁回。
（二）扶養費用：按民法第一千一百十六條之一規定：夫妻互負扶養之義務，其負扶
      養義務之順序與直系血親卑親屬同，其受扶養權利之順序與直系血親尊親屬同
      。故夫妻之一方因侵權行為死亡時，他方自得依民法第一百九十二條第二項之
      規定，向加害人請求扶養費之損害賠償，惟再依民法第一千一百十七條第一項
      規定，仍須以不能維持生活者為限，始得請求加害人賠償（參見六十三年十二
      月三日之民事座談會決議、司法院（）廳民一字第１６９７７號、司法院（
      ）廳民一字第０２６９６號座談會決議）。本件原告丙○○雖有田地六筆、
      土地三筆、房屋一棟，然並無證據證明其出租以資收租為生，且依其自承其本
      與被害人原即務農維生，故而得依法請求扶養費用，而原告係二十六年二月十
      四日出生，距本件車禍發生即八十八年十二月五日，時年六十二歲，依八十八
      年台灣地區簡易生命表男性之平均餘命為十七點一八歲，又其主張其得依所得
      稅親屬扶養扣除額每年柒萬貳仟元計算，其法定扶養義務人為五人（配偶及子
      女四人），故而其得請求之扶養費用扣除中間利息，其一次全部請求之數額為
      《年別5%複式霍夫曼計算法（第一年不扣除中間利息），其計算式為：
      [72000*12.    00000000（此為應受扶養17年之霍夫曼係數）+72000*0.18*（
      13.00000000-00.00000000）]除以5（受扶養人數）=181925（小數點以下四捨
      五入）》十八萬一千九百二十五元，而原告僅請求十七萬二千八百元，故其此
      部分之請求應予准許。
（三）精神慰撫金：按法院對於精神慰撫金之量定，應斟酌侵權行為人，並被害人與
      其父、母、子、女及配偶之身分、地位及經濟狀況等關係定之（最高法院七十
      六年台上字第一九０八號判例參照），例如餘命不多之老人與壯年人或青少年
      比較，對人生享樂期間相差甚大，其遺族所受痛苦程度自有差異（參見曾隆興
      著「現代損害賠償法論」第一六八頁，八十五年一月七版）。查原告分別為被
      害人黃蔡蜜之配偶、子女，依前揭規定原得向加害人，請求精神慰撫金，而被
      害人黃蔡蜜係二十七年二月十五日生，有原告提出之戶籍謄本可稽，於本件車
      禍事故死亡時（八十八年十二月五日），為六十一．八一歲，依內政部統計處
      所作之八十八年臺閩地區女性平均壽命為七十八．一二歲，男性平均壽命為七
      十二．四六歲之標準計算，被害人黃蔡蜜尚有十六．三一年之餘命。又原告丙
      ○○原務農維生，係國小畢業，育有二子二女，與妻即被害人共同居住老家；
      原告戊○○係新營高中畢業，與配偶共同從事廣告設計工作，收入約每月五萬
      元，育有六歲及四歲之二子，現住台北縣林口鄉；原告丁○○係世新大學畢業
      ，現任教職，每月薪資係二萬八千元，妻在百會公司上班，育有七歲之兒子，
      現住台南縣新營市；原告乙○○係嘉南藥專畢業，與先生共同經營文理補習班
      ，每月收入有幾十萬元，育有四子，現住新營等情，為原告丙○○四人自陳在
      卷（參見本院卷九十年三月十五日準備程序筆錄）；而被告甲○○小學畢業，
      擔任司機工作月入僅二萬元左右，尚須撫養一家四口（詳附呈扣繳憑單、戶籍
      謄本），另被告良友汽車貨運有限公司乃一供他人貨運車輛靠行之公司等情，
      亦經被告陳明在卷；原告丙○○為二十六年二月十四日生，為其戶籍謄本所載
      明，於被害人死亡時年六十二．一八歲，平日與被害人黃蔡蜜住在老家相依相
      持生活，於年老失去相互扶持之配偶，致其美滿家庭破碎，其精神之痛苦，苦
      無可比擬；而原告丁○○、戊○○、乙○○為被害人黃蔡蜜之子女，無端痛失
      母親，且原告等現已稍具謀生能力，欲為孝親而不可得，誠屬人間至哀，其傷
      痛難以復加；又原告丙○○名下有田賦六筆、土地三筆、房屋一棟，投資一家
      公司持有股分；原告乙○○、戊○○名下並無財產；原告丁○○名下有二筆不
      動產，有財政部台灣省南區國稅局台南縣分局（九十年四月二十六日南區國稅
      南縣資字第九０００九八八八號）、財政部台灣省北區國稅局新莊稽徵所（九
      十年五月七日北區國稅新莊資第0000000000號）函送之原告丙○○
      等四人歸戶財產查詢清單在卷可稽；又本件過失之咎全在被告甲○○，且致被
      害人黃蔡蜜死亡之結果，而其名下雖有十三筆土地一筆房屋，固有財政部台北
      市國稅局九十年三月十五日財北國稅資字第九０一一六五六０號函送之房屋及
      土地歸戶財產查詢清單三紙附卷可憑，然其擔任司機工作月入僅二萬元左右，
      尚須撫養一家四口，亦據其提出扣繳憑單、戶籍謄本為證。另被告良友汽車貨
      運有限公司乃一供他人貨運車輛靠行之公司，本身無恆產，資力不佳，營收有
      限等情，足見渠等資產及收入尚非豐厚；因此，綜合斟酌兩造上開教育程度、
      身分、經濟能力、原告丙○○等四人與被害人之關係、被告甲○○之過失程度
      及所致被害人黃蔡蜜死亡造成被告丙○○等四人精神痛苦程度非輕各情，本院
      認原告丙○○所得請求被告甲○○及良友貨運有限公司連帶賠償之精神慰撫金
      以八十萬元為適當，而原告丁○○、戊○○、乙○○所得請求被告等連帶賠償
      之精神慰撫金各以三十五萬元為適當，逾上開金額之請求，尚難認為正當。
五、第按被保險汽車發生汽車交通事故，受益人得在本法規定之保險金額內，直接向
    保險人請求保險金；保險人依本法規定給付之保險金，視為加害人或被保險人損
    害賠償金額之一部分，加害人或被保險人受賠償請求時，得扣除之。強制汽車責
    任保險法第二十八條及第三十條分別定有明文。查本件原告已由原告丙○○代表
    原告依強制汽車責任保險法之規定向強制汽車責任保險之保險人領取保險金一百
    二十萬元之事實，為原告兼訴訟代理人丁○○自承在卷（參見本院九十年七月十
    日言詞辯論筆錄），自係屬實，揆諸前開說明，被告甲○○自得將原告所受領之
    上開保險金，視為應給付賠償額之一部分予以扣除。至於扣除之方式，因該一百
    二十萬元並非不可分，參照民法第二百七十一條關於可分債權債務之規定，應由
    原告丙○○等四人平均分擔扣除，準此，原告丙○○等四人每人應分擔三十萬元
    扣除之。從而，原告丙○○等四人基於侵權行為之法律關係，所得請求被告甲○
    ○、良友貨運有限公司連帶賠償其等損害賠償金額，原告丙○○得請求之金額為
    九十三萬七千二百元（２６４４００＋１７２８００＋000000－0000
    00＝９３７２００），原告丁○○、戊○○、乙○○得請求之金額各為五萬元
    （000000－000000＝５００００）。
六、又按給付無確定期限者，債務人於債權人得請求給付時，經其催告而未為給付，
    自受催告時起，負遲延責任。其經債權人起訴而送達訴狀，或依督促程序送達支
    付命令，或為其他相類之行為者，與催告有同一之效力，而遲延之債務以支付金
    錢為標的者，債權人得請求依法定利率計算之遲延利息，民法第二百二十九條第
    二項、第二百三十三條第二項前段定有明文。查本件原告係本於侵權行為法則，
    請求債務人負損害賠償責任，原告請求被告給付並未定有確定期限，揆諸前揭說
    明，被告唯自收受原告起訴狀時起，始負遲延責任，因之原告請求被告給付自八
    十八年十二月六日起算，至九十年一月三十日止之法定遲延利息，即屬無據，而
    難遽取。
七、綜上所述，本件原告等人本於侵權行為法則，訴請被告等連帶賠償原告丙○○九
    十三萬七千二百元、賠償原告丁○○、戊○○、乙○○各五萬元，及均自附帶民
    事訴訟訴狀繕本送達被告翌日起即九十年一月三十一日（被告等係於九十年一月
    三十收受本件附帶民事訴訟起訴狀繕本，有本院送達證書二件在卷足憑，參見本
    院交附民卷第十六、十七頁）起至清償日止，按週年利率百分之五計算之利息部
    分，洵屬正當，應予准許。逾此部分所為之請求，為無理由，應予駁回。又兩造
    陳明願供擔保，分別聲請宣告假執行及免為假執行，於原告勝訴分，經核尚無不
    合，爰分別酌定相當擔保金額准許之。至於原告其餘假執行之聲請部分，因訴之
    駁回而失所附麗，併予駁回。
八、據上論結，本件原告之訴，為一部有理由，一部無理由，依民事訴訟法第七十九
    條但書、第八十五條第一項、第二項、第四百六十三條、第三百九十條第二項、
    第三百九十二條，判決如主文。
中      華      民      國    九十      年      七      月    二十四    日
                                    臺灣高等法院臺南分院民事第一庭
~B1審判長法官  林    金    村
~B2      法官  楊    子    莊
~B3      法官  袁    靜    文
右為正本係照原本作成。
被告及原告丙○○如對本判決上訴，須於判決送達後廿日內向本院提出上訴狀，未表
明上訴理由者，應於上訴後廿日內，向本院提出理由書。
其餘原告得合併如對本判決上訴，須於判決送達後廿日內向本院提出上訴狀，未表明
上訴理由者，應於上訴後廿日內，向本院提出理由書。
中      華      民      國    九十      年      七      月    二十六    日
~B法院書記官  黃    文    生


司法院資訊處製作；財團法人民間司法改革基金會備份。
